【裁判字號】    99,行商訴,72
【裁判日期】    990805
【裁判案由】    商標異議
【裁判全文】
智慧財產法院行政判決
                                    99年度行商訴字第72號
                                     99年7月22日辯論終結
原      告  龍巧國際有限公司
代  表  人  甲○○
訴訟代理人  黃宜婷律師
複代理人    林靜文律師
被      告  經濟部
代  表  人  乙○○（部長）住同.
訴訟代理人  戊○○
參  加  人  丙○○○○（控股）有限公司
代  表  人  丁○○○（Mark.
訴訟代理人  郭建中律師（兼送達代收人）
            陳慧玲律師
上列當事人間因商標異議事件，原告不服經濟部中華民國99年2
月1 日經訴字第09906051090 號訴願決定，提起行政訴訟，並經
本院裁定命參加人獨立參加本件之訴訟，本院判決如下：
    主  文
原告之訴駁回。
訴訟費用由原告負擔。
    事實及理由
一、事實概要：
    原告前於民國96年10月15日以「新CT圖」商標，指定使用於
    商標法施行細則第13條所定商品及服務分類表第25類之「衣
    服、襯衫、童裝、孕婦裝、皮鞋、衛生衣褲、雨衣、休閒服
    裝、尿布、睡衣、泳衣、靴鞋、運動鞋、旗袍、服飾用手套
    、腰帶、圍巾、冠帽、圍裙、領帶」商品（如附圖1 所示，
    下稱系爭商標），向原處分機關經濟部智慧財產局申請註冊
    ，經該局審查，核准列為註冊第1316695 號商標。嗣參加人
    於97年9 月30日以該註冊商標有違商標法第23條第1 項第12
    款及第13款之規定，對之提起異議（如附圖2 所示，下稱據
    以異議諸商標）。案經原處分機關審查，以98年9 月8 日中
    台異字第970925號商標異議審定書為「異議不成立」之處分
    。參加人不服，提起訴願，並據原處分機關檢卷答辯到被告
    經濟部。案經被告審議，並依訴願法第28條第2 項規定，於
    98年12月21日以經訴字第09806081640 號函通知原告參加訴
    願程序表示意見，該函業已依法送達，惟原告未參加訴願表
    示意見。經被告經濟部99年1 月29日經訴字第09906051090
    號撤銷原處分，並由原處分機關另為適法之處分。原告仍不
    服，遂向本院提起行政訴訟。本院認本件判決之結果，將影
    響參加人之權利或法律上之利益，依職權命參加人獨立參加
    本件訴訟。
二、原告之主張：
  (一)原處分機關之「混淆誤認之虞」審查基準5.2 「商標是否近
    似暨其近似之程度」，於判斷商標近似與否，應以商標圖樣
    整體為觀察。系爭商標係以略經設計之「CT」字母置於商標
    圖樣之正中間，並由類似稻穗圍成上有開口之環狀圖形包圍
    「CT」字母。據以異議諸商標則不含任何文字，僅由類似葉
    片或稻穗組成有缺口之環狀。因此，被告機關應觀察兩造商
    標之整體圖樣，亦即將「CT及環狀圖形」與「環狀圖形」進
    行比對。惟被告機關將系爭商標割裂為「CT」及「環狀圖形
    」而分別呈現，且稱兩造商標「均有類似之稻穗環狀圖形，
    僅系爭商標復結合外文『CT』之些微差異而已」，實以錯誤
    之商標圖樣範圍比對兩造商標，其訴願決定應不予維持。此
    外，若對系爭商標採主要部分觀察之方法，依常理言，較吸
    引消費者目光之主要部分應為置於商標圖樣正中間之「CT
    」，而較易為消費者所記憶者亦應為可得唱呼之「CT」。被
    告機關毫無說明即稱「該類似之稻穗環狀圖形乃為系爭商標
    整體圖樣較吸引人目光部分」等語，實不可採。系爭商標既
    屬由文字與圖形組成之商標，並有「CT」部分可為發音，與
    據以異議商標只單純由圖形組成且無法唱呼相較，兩者給予
    消費者之整體印象，容屬有間。被告機關未自消費者角度觀
    察兩造商標，亦未論及兩造商標在讀音上和整體外觀上之差
    異，僅揀選系爭商標之一部與據以異議商標為比較，即稱「
    其構圖設計意匠極相彷彿」，為違法不當之訴願決定，應予
    撤銷。
  (二)按稻穗乃大自然之產物，其圖樣鮮有獨創性可言。我國以農
    立國，台灣更是全球著名之稻米產區，米質獨步全球。我國
    民間及農政、農業單位或組織之出版品、標識、圖記多有稻
    穗圖案，尤以環狀為多，作為背景，其中加入可識別之文字
    ，此種基於我國農業及本土文化所生並廣為使用之稻穗圖案
    ，識別性甚微，通常充其量只是背景圖案而已，無識別之作
    用，被告機關純以此背景圖案為近似之比對，難免避重就輕
    。觀諸據以異議商標之商標名稱，其中含之「Laurel
    Wreath 」 係指「桂冠」之意，亦即被告機關與原處分機關
    所稱之「稻穗環狀圖形」。桂冠係由月桂葉所製成，自古希
    臘時代始，用以戴在勝利者的頭上，沿用至今，此桂冠圖形
    則用以象徵勝利與榮耀。觀其長久之使用歷史與其後之引申
    意義，可知其應屬消費者於日常生活中習見之圖形，並非參
    加人所獨創，識別性自然不高，不應過度擴張其保護範圍。
    況如原處分機關所言，以類似稻穗環狀圖形結合文字或其他
    圖形作為商標圖樣而獲註冊於衣服、皮夾等商品者，所在多
    有。由此可知，含有類似稻穗環狀圖形之商標註冊皆可併存
    ，顯見該圖形結合文字或其他圖形便可使消費者區分此些商
    標係代表不同之商品來源。此「類似稻穗環狀圖形」當屬商
    標圖樣中識別性較弱之部分，其保護範圍自應予限縮。執此
    ，被告機關不應僅以該類似稻穗環狀圖形部分為辨識商品來
    源之獨立部分，而論兩造商標近似。
  (三)依被告機關辯稱，被告機關僅係就「近似」爭點而為決定。
    惟被告機關之訴願決定書並未明言其決定僅限於「近似」爭
    點，亦未如鈞院97年度行商更（一）字第3 號判決，表明近
    似僅為認定混淆之虞之一因素，有近似非當然即構成混淆之
    虞。被告機關係制式性地指示原處分機關「另為適法之處分
    」，受被告機關監督之原處分機關，豈可能為無混淆之虞之
    結論？被告機關決定理應為具體明確之陳明，並參照上開97
    年度行商更（一）字第3 號判決之近似有高度及低度之別，
    其與認定是否有混淆之虞有相當關聯、商標識別性之強弱等
    判決意旨，就認定混淆之虞之因素為適度之解說，俾原處分
    機關能全盤斟酌各該因素，為適法之處分。原處分機關對於
    系爭商標環狀稻穗部分，認為其識別性不高一節，鏗然有力
    ，然被告機關就此併存註冊之識別性不高或減弱之重要事實
    ，全然置之不理，僅就商標圖樣表面、尺寸等為比對，顯有
    違法及不當。
  (四)並聲明：求為判決撤銷訴願決定。
三、被告之主張：
  (一)本件系爭註冊第1316695 號「新CT圖」商標異議案，原處分
    機關僅以系爭商標圖樣與據以異議之註冊第41488 號「佛瑞
    德彼瑞標記（2 ）30-LEAF LAUREL WREAT DEVICE 」、第
    97464 、97345 、97436 號「30-leaf Laurel Wreath Devi
    ce」、第41029 號「佛瑞德彼瑞標記（1 ）16-LEAF LAUREL
    WREAT DEVICE」及第97463 、97344 、97435 號「16-leaf
    Laurel Wreath Device」等商標圖樣相較，非屬構成近似之
    商標，即認無首揭法條各款規定之適用，而為「異議不成立
    」之處分，並未審究據以異議條款之其他要件，故被告之訴
    願決定亦僅得就原處分所為之認定，就兩造商標是否構成近
    似之商標予以審酌。
  (二)系爭註冊第1316695 號「新CT圖」商標圖樣係由略經設計之
    外文「CT」置於占整體圖樣三分之二強之類似稻穗圍成周邊
    的圖形內所組成，就相關消費者觀察角度，該類似之稻穗環
    狀圖形乃為系爭商標整體圖樣較吸引人目光之部分；與據以
    異議之註冊第41488 號「佛瑞德彼瑞標記（2 ）30-LEAF
    LAUREL WREAT DEVICE 」、第97464 、97345 、97436 號「
    30-leaf Laurel Wreath Device 」 、第41029 號「佛瑞德
    彼瑞標記（1 ）16-LEAF LAUREL WREAT DEVICE 」及第9746
    3 、97344 、97435 號「16-leaf Laurel Wreath Device」
    諸商標圖樣相較，均有類似之稻穗環狀圖形，僅系爭商標復
    結合外文「CT」之些微差異而已，其整體構圖設計意匠極相
    彷彿，以具有普通知識經驗之消費者，於異時異地隔離通體
    觀察或購買時施以普通之注意，易產生系爭商標與據以異議
    諸商標為同一系列商標之聯想，故兩造商標應屬構成近似之
    商標。從而，原處分機關認兩造商標非屬構成近似之商標，
    即為異議不成立之處分，自有未洽，應予撤銷，由原處分機
    關就首揭法條各款規定之要件續為審查後，另為適法之處分
    ，原告所訴並不足採。
  (三)並聲明：駁回原告之訴。
四、參加人之主張：（未於最後言詞辯論期日到場，惟據其於準
    備程序及所提書狀為陳述）。
  (一)參加人丙○○○○（控股）有限公司（Fred Perry (Holdin
    gs) Limited ）為據以異議諸商標之商標權人，其創辦人弗
    佩里（Fred Perry）係1930年代英國極負盛名之網球選手，
    曾獲得三屆溫布敦網球賽之冠軍及一屆台維斯盃冠軍。其於
    1952年成立該公司，開始販賣標示有據以異議諸商標之休閒
    運動服飾，並將該商標標示於其衣服之左胸前，該商標經參
    加人長達50餘年之使用，已在消費者心中建立了深刻之品牌
    形象，並且成為高品質、高格調、不退流行之品牌象徵。50
    多年來，據以異議諸商標已在全球多達103 個國家獲得註冊
    ，此有參加人全球商標註冊清單及相關之註冊證影本可供參
    酌。若於著名之「Wiki」網站鍵入「Fred Perry」作為關鍵
    字，可獲得關於參加人服裝品牌之介紹如下：「Fred Perry
    之服飾品牌受到大眾喜愛已經非常多年了，其最為人所熟知
    者係其標示於其Polo衫左胸前之月桂冠商標，在1950 年 代
    中期至1960年代前期，許多人認為Fred Perry之服飾品牌是
    男性網球服裝最佳之品牌。該月桂冠商標係以刺繡之方式繡
    於衣服上，而非如同其競爭品牌Lacoste 係將商標燙印在衣
    服上。近來，此品牌在mods族群（一群標榜復古裝扮之次文
    化族群）、光頭族及其他青年次文化族群中受到廣大的喜愛
    。」。以奇摩拍賣網站為例，若鍵入「Fred Perry」作為關
    鍵字，可獲得高達555 筆相關服飾或配件商品之銷售資訊。
    據以異議諸商標為著名商標之其他具體證據資料如下：
  1.查獲國內仿冒事件：
    97年12月4 日報載保智警察大隊查獲國內仿冒知名品牌Fred
    Perry 服飾，市價超過千萬。98年7 月7 日，保智大隊搜索
    「孔雀行國際有限公司」，查獲仿冒參加人據以異議諸商標
    之衣服、鞋子等商品。該公司除仿冒參加人之商標外，並向
    原處分機關申請註冊與參加人完全相同之商標（申請號數第
    000000000 號），或極為類似之商標（申請號數第00000000
    0 號）。而本件異議案，所採行仿冒參加人商標之方式，與
    該公司之手法如出一轍，實已明確反映原告仿冒之惡意。著
    名之「痞客邦Pixnet」網站之網友發表文章表示在路上看到
    這個月桂葉的標誌，基本上價位在千元以下的，原則上就是
    仿冒品。「露天拍賣網站」之「Miller-Town 」販售參加人
    「Fred Perry」POLO衫。其中商品買家留言表示「仿冒品的
    製作實在是太精良了，導致我不想穿fred perry 的polo 杉
    了」）。其他尚有多件企圖模仿據以異議商標之商標申請案
    ，如註冊第0000000 商標、申請第97043500號商標，註冊第
    1312930 、1312735 號商標等，經參加人申請異議後，該等
    商標業經撤銷。另有註冊第1326426 號商標，業經經濟部認
    定為反商標法而作成撤銷原處分之訴願決定在案。由前揭仿
    冒案件及模仿參加人商標之商標申請案件，可證明參加人之
    商標品牌，在我國已深受消費者之喜愛，且屬非常知名而受
    歡迎之品牌，以致模仿參加人商標之案例絡繹不絕。
  2.其他新聞媒體報導：
    自91年8 月起，各大報（中國時報、蘋果日報、民生報）消
    費資訊、流行新知等報導即陸續報導Fred Perry網球裝品牌
    成為流行時尚品牌之一，並刊登標示有據以異議商標之商品
    （POLO衫、背包等）。
  3.部落格之相關報導及討論：
    以「Fred Perry」為關鍵字在搜尋「Google網誌/ 部落格（
    http://blogsearch.google .com.tw/ ）」、雅虎台灣分公
    司架設的「無名小站（http: //www.wretch.cc/）」與「
    Yahoo 奇摩部落格（http://tw. blog.yahoo.com/）」與網
    路家庭公司架設的「PChome新聞台Blog（http://mypaper.
    pchome.com.tw/ ）」等國內最知名之部落格網站，共找到
    42676、648 、479 不等相關的部落格，可發現許多部落客
    利用自己的部落格介紹英國經典網球品牌、流行品牌Fred
    Perry ，近年成為潮流的新寵兒、風靡全球新熱潮，成為時
    尚新寵兒、擁有極高的品牌辨識度與知名度、其商品為年輕
    人愛不釋手的經典流行服飾部分的部落格甚至會結合拍賣網
    站來介紹及販售Fred Perry的商品。
  4.拍賣網站：
    透過著名之「Yahoo 奇摩拍賣網站」、「露天拍賣網站」，
    搜尋Fred Perry的相關商品（搜尋結果共有437 、210 項
    Fred Perry相關的商品），發現共有背包、夾克、襯衫、休
    閒鞋、皮鞋、帆布包、側背包、毛衣、針織衫、帽子、Polo
    衫、電腦包、拉鍊短皮夾、皮帶與護腕等多樣商品在拍賣網
    站上販售，拍賣的網頁及商品照片上均出現據以異議諸商標
    圖樣。
  5.BBS 站相關討論( 電子佈告欄系統Bulletin Board System
    / BBS)：
    「forsale 討論版」、「equal_change討論版」、「Anti-
    Fake討論版」等約十個討論版，有使用者在該討論版上討論
    及販售Fred Perry商品，亦有討論Fred Perry商品的相關問
    題，包含Fred Perry著名與否、何處可以購買、真假辨識、
    價格與尺寸…等，由討論的內容可得知Fred Perry是流行且
    著名的品牌。
  6.網路討論區○○路雜誌：
    透過搜尋網路環境的一些社群及討論版，在「最速傳說討論
    區」與華人第一時尚美容網站/ 線上雜誌「Fashion Guide
     」中，發現許多與參加人「Fred Perry」相關的相關資料
    ，討論區有照片中包包及吊牌上均出現據以異議諸商標，且
    由這些討論區的內容（最好看且流行的、夏季適合穿著且流
    行的Polo衫、哪些流行品牌的Polo衫適合當禮物贈送、男生
    最愛穿哪家的polo衫、請推薦男生版型優的polo衫等），均
    有Fred Perry品牌可發現「Fred Perry」是一個流行且著名
    的品牌。而上述討論區之內容亦可知，當網友詢問關於何種
    「Polo衫品牌」最好時，所答覆之品牌包括Polo、Lacoste
    （鱷魚）、Tommy Hilfiger、Fred Perry、Burberry等等，
    可見追求時尚高品質的消費者都會考慮Fred Perry之服飾商
    品，且與其他國際品牌相提並論，視為同等品牌。
  7.書籍與雜誌：
    「三采文化」的「世界名牌0utlet 101」其中在第81、86、
    108 、114 、115 及第137 頁介紹Fred Perry是暢貨中心販
    售的眾多名牌之一。93年起，國內知名流行雜誌，如「Men'
    s Joker 時尚客」、「Men's Joker 時尚客」、「Men's
    Uno 男人誌」、「Cool流行酷報」、「GQ瀟灑」等，雜誌刊
    載照片中衣服、外套、鞋子、運動鞋、針織帽、運動短褲、
    扣環皮帶眾多商品上均出現據以異議諸商標，除中文版的流
    行雜誌之外，喜愛時尚商品之台灣消費者亦能在各大書店販
    賣之進口國外流行雜誌看見Fred Perry相關之報導與廣告。
    在0000-0000 年之間，參加人Fred Perry於包括Wallpaper
    、FHM 、Nylon 、i-D 、Dazed & Confused、Another Man
    、III 、ZOO 、Sportswear International、Sneaker Frea
    ker 、Tokion、Nylon Guys等雜誌所刊登之廣告共計162 次
    ，該等雜誌在西元2004至2008年間在我國之銷售量總計為
    12,079本。因此，參加人Fred Perry之相關廣告出現在前揭
    在台銷售之國際流行雜誌次數達146,824 次。
  (二)再就本案存在之其他判斷「混淆誤認之虞」相關因素分述如
    下：
  1.商標識別性之強弱：
    如前所述，據以異議諸商標，在參加人投入大量人力物力及
    巨額資金費心經營之下，已成為家喻戶曉之著名商標，其後
    天識別性透過數十年甚至超過一世紀之長期使用，急遽增加
    。消費者對於該商標之印象非常深，幾乎絕大多數消費者只
    要聽聞接觸到據以異議諸商標圖樣之商品，即會聯想該商品
    來自參加人或與其有所關聯。原處分機關於「混淆誤認之虞
    審查基準5.1 」中亦指出「識別性越強的商標，商品/ 服務
    之消費者的印象越深，他人稍有攀附，即可能引起購買人產
    生混淆誤認」。據以異議諸商標具有高度之識別性已如上述
    ，系爭商標以抄襲之方式採用與參加人著名之「30 Leaf
    Wreath Device 」商標全然相同之圖樣，僅加上「CT」兩個
    英文字母結合成為商標。整體而言，二件商標外觀及觀念上
    極相彷彿，消費者將因此而誤認其所販售之商品係來自參加
    人。
  2.商標是否近似暨其近似之程度：
    系爭商標之圖形部分，其圖形特殊，構圖上醒目而易引起消
    費者視覺之注意，為該商標之主要部分，或至少為主要部分
    之一。二者商標既有幾近全然相同之圖形設計，應屬近似商
    標。尤其，系爭商標中之「CT」字樣，識別性不高，難以藉
    此識別二者商標之不同。故二者商標之主要部分圖形設計相
    同，應屬近似商標。
  3.商品或服務是否類似暨其類似之程度：
    系爭商標所指定之商品為「衣服、襯衫、童裝、孕婦裝、皮
    鞋、衛生衣褲、雨衣、休閒服裝、尿布、睡衣、泳衣、靴鞋
    、運動鞋、旗袍、服飾用手套、腰帶、圍巾、冠帽、圍裙、
    領帶」等商品，與參加人據以異議之第41488 號「30 Leaf
    Wreath Device 」商標所指定使用之商品「各種衣服、領袖
    、運動衫褲、Ｔ恤、馬球衫、休閒服裝、襯衫、短褲、裙子
    、夾克、運動員練習時穿的寬鬆暖衣、暖褲、套衫、汗衫、
    羊毛衣、運動裙、運動夾克、運動衫、網球服裝、運動服裝
    、便服」、第97464 號「30 Leaf Wreath Device 」商標之
    「鞋、靴鞋」、第97436 號「30 Leaf Wreath Device 」商
    標之「襪子、褲襪」、第97345 號「30 Leaf Wreath
    Device」商標之「帽子、冠帽」為相同或近似。
  (三)著名之蘋果電腦之蘋果圖樣商標，亦屬「日常生活中習見之
    圖形」，惟經過大量之使用及宣傳，亦取得極高之識別性，
    而為消費者所熟知。依參加人所提出之證據顯示，據以異議
    諸商標因在市場中大量使用，已所取得壓倒性之知名度，深
    植於消費者之心中，於市場上仍具有極強之識別性。再者，
    無論原處分機關之商標資料庫中有多少筆陸續註冊含有「類
    似稻穗環狀」圖形之商標，因原告及原處分機關皆未提出任
    何證據證明該等商標曾實際、廣泛使用於市場上，並已建立
    消費者之印象，而使「類似稻穗環狀」圖形之識別性遭淡化
    。加上參加人之據以異議諸商標實際在市場中大量使用所取
    得壓倒性之知名度，已深植於消費者之心中。因此據以異議
    諸商標之強大識別性完全未因其他含有「類似稻穗環狀」圖
    形商標之註冊而減損，於市場上仍具有強勢之地位。因此，
    系爭商標所採用相同之「類似稻穗環狀」圖形雖亦有其他商
    標採用，但在據以異議之商標之識別性未受影響之情況下，
    當相關消費者接觸到系爭商標時，即足以誤認二商標為同一
    來源或誤認二商標之商品為同一來源之系列商品，或誤認二
    商標之使用人間存在關係企業、授權關係、加盟關係或其他
    類似關係。經查詢商標註冊資料，下列多件含有月桂冠圖樣
    之商標，其中註冊第66122 、624819、596498、596340號商
    標皆已逾專用權期限。其次，下列商標尚包含有其他明顯之
    文字或圖樣，如明顯之「流古」、「LIUKOO」、盾牌圖樣、
    煙斗圖樣等（第477020號）、「L. LORD MARINE」、皇冠圖
    樣及設計繁複之船錨圖樣（第0000000 號），第0000000 號
    、第0000000 號、第0000000 號、第0000000 號亦有相類情
    形，均足以區別該商標與據以異議諸商標之不同，是以前揭
    含有月桂冠圖樣之商標，或已逾專用權期限，或整體商標圖
    樣中尚有其他明顯且足茲區別之部分，與本件系爭商標之情
    形有所不同，應不得比附援引。況且，前揭商標皆未在市場
    上有積極之使用，並不足以沖淡據以異議商標透過大量使用
    所建立之高度識別性，故前揭商標無法證明系爭商標與據以
    異議諸商標並非近似商標，亦無從證明系爭商標無致消費者
    混淆誤認之虞。
  (四)綜上所述，系爭第01316695號「新CT圖」商標，在商標設計
    於許多重要特徵皆模仿據以異議諸商標之特徵，其藉此攀附
    參加人優良之商譽之企圖極為明顯，欲使消費者誤認其商品
    係來自參加人公司，或經其授權認可、贊助、背書或有其他
    之關聯，因而具備優良之品質保證。參加人多年來除了在商
    品研發及商品品質的改良上投注了大量的心力與金錢，對於
    作為表彰其商譽及商品優良品質之據以異議諸商標，亦投注
    了巨額之行銷及廣告宣傳之費用，方建立起其商標在台灣及
    全世界之知名度。據以異議諸商標係參加人用於表徵商品及
    服務品質之優良所創用之標章，亦為參加人花費鉅資塑造保
    護之識別象徵。原告以系爭「新CT圖」商標申請註冊，此舉
    顯係企圖攀附參加人商標之高知名度及其象徵品質、可靠之
    保證，消費者可能將其將此一印象錯誤地投射在系爭「新CT
    圖」商標上，使原告因而獲取不當之商業利益。換言之，當
    消費者見到系爭「新CT圖」商標，即會聯想到參加人之據以
    異議諸商標，並將其優良之商譽轉嫁到原告上，此不僅損及
    參加人辛苦建立起之商譽，其結果更將使消費者對於相關產
    品產生誤信誤認，實有違商標法第23條第12、13款之規定，
    被告機關將系爭審定第1316695 號「新CT圖」商標撤銷，實
    為合法。並聲明求為駁回原告之訴。
五、本件之爭點：
    系爭商標與據以異議商標是否構成相同或近似，系爭商標之
    註冊有無違反商標法第23條第1 項第12、13款不得註冊之事
    由。
六、本院得心證之理由：
  (一)按商標「相同或近似於他人著名商標或標章，有致相關公眾
    混淆誤認之虞，或有減損著名商標或標章之識別性或信譽之
    虞者。」、「相同或近似於他人同一或類似商品或服務之註
    冊商標或申請在先之商標，有致相關消費者混淆誤認之虞者
    。」不得註冊，分別為商標法第23條第1 項第12款、第13款
    所明定。上述各款規定之適用，固以兩造商標相同或近似為
    要件，惟商標近似之判斷係含有規範目的之價值判斷，商標
    法規範之目的既在保護消費者，並維護交易秩序，故商標近
    似之判斷必須取決於是否引起消費者之混淆作為判斷之最高
    原則，而非單純兩造商標圖樣之機械性比對而已，是以符合
    上開各款規定之商標近似程度亦非必一致，舉例言之，著名
    商標淡化之虞對商標近似程度之要求即較混淆誤認之虞為高
    ，而混淆誤認之虞所須之商標近似程度亦應視個案情形而定
    ，倘兩造商標所指定之商品/ 服務相同或類似程度較高，則
    商標近似程度即可降低，反之，倘兩造商標所指定之商品╱
    服務類似程度較低，則兩造商標須高度近似始可能引起消費
    者混淆誤認之虞，又倘先使用商標之識別性較高且知名度愈
    高時，因消費者對先使用商標較為熟悉，故而先使用商標給
    予消費者之商業上印象（commercial impression ）較為深
    刻，縱兩造商標圖樣有部分中外文字或圖形之差異，惟基於
    對先使用商標之深刻印象，消費者接觸後使用商標時，仍可
    能產生混淆而誤認二商品/ 服務來自同一來源（同一性混淆
    ）或誤認不同來源間有所關聯（關聯性混淆）時，仍應認兩
    造商標構成近似。
  (二)經查，系爭商標圖樣係由略經設計之外文「CT」置於占整體
    圖樣三分之二強之類似稻穗圍成周邊的圖形內所組成，就相
    關消費者觀察角度，該類似之稻穗環狀圖形乃為系爭商標整
    體圖樣較吸引人目光之部分；與據以異議之諸商標圖樣相較
    ，均有類似之稻穗環狀圖形，僅系爭商標復結合外文「CT」
    之些微差異而已，其整體構圖設計意匠近似，以具有普通知
    識經驗之消費者，於異時異地隔離通體觀察或購買時施以普
    通之注意，易產生系爭商標與據以異議諸商標為同一系列商
    標之聯想，故兩造商標應屬構成近似之商標。
  (三)況參加人丙○○○○（控股）有限公司（Fred Perry(Holdi
    ngs) Limited）為據以異議諸商標之商標權人，其創辦人弗
    佩里（Fred Perry）係1930年代英國極負盛名之網球選手，
    曾獲得三屆溫布敦網球賽之冠軍及一屆台維斯盃冠軍。其於
    1952年成立該公司，開始販賣標示有據以異議諸商標之休閒
    運動服飾，並將該商標標示於其衣服之左胸前，該商標經參
    加人長達50餘年之使用，50多年來，據以異議諸商標已在全
    球多達103 個國家獲得註冊，此有參加人所提之商品型錄影
    本、廣告影本、全球商標註冊清單及相關之註冊證影本在卷
    可參（見參加人之參證二至六），足見據以異議商標之識別
    性較高，且參加人提出其自91年起即於國內之報章、雜誌、
    網站以據以異議商標行銷其商品（見參加人之參證七至參證
    五十九），是以據以異議商標業經參加人長期且廣泛使用而
    已達高識別性之程度，則據以異議商標給予消費者之商業上
    印象既較為深刻，縱兩造商標圖樣相較，系爭商標係屬由文
    字與圖形組成之商標，並有「CT」部分可為發音，與據以異
    議商標只單純由圖形組成之別，惟基於對據以異議商標之深
    刻印象，尚難謂消費者於接觸系爭商標時，毫無混淆二者之
    可能。
  (四)復查，系爭商標所指定之商品為「衣服、襯衫、童裝、孕婦
    裝、皮鞋、衛生衣褲、雨衣、休閒服裝、尿布、睡衣、泳衣
    、靴鞋、運動鞋、旗袍、服飾用手套、腰帶、圍巾、冠帽、
    圍裙、領帶」等商品，與參加人據以異議之第41488 號商標
    所指定使用之商品「各種衣服、領袖、運動衫褲、Ｔ恤、馬
    球衫、休閒服裝、襯衫、短褲、裙子、夾克、運動員練習時
    穿的寬鬆暖衣、暖褲、套衫、汗衫、羊毛衣、運動裙、運動
    夾克、運動衫、網球服裝、運動服裝、便服」、第97464 號
    商標之「鞋、靴鞋」、第97436 號商標之「襪子、褲襪」、
    第97345 號商標之「帽子、冠帽」為相同或近似等商品，則
    於判斷混淆誤認之虞所須之商標近似程度即可降低，原處分
    機關僅以：系爭商標為文字與圖形所組成之商標，據以異議
    商標為單純之圖形商標，其外觀構圖予人印象簡繁有別，並
    予消費者之視覺觀感已有顯著之差異，再以類似稻穗環狀圖
    形結合字母、文字或其他圖形作為商標圖樣，在該局獲准註
    冊於皮夾、衣服等商品者，所在多有，目前有效存在者仍有
    多件，因此，在市面上既有多件含有類似稻穗環狀圖形之商
    標併存註冊，相關消費者應可分辨其商品之不同來源，是系
    爭商標圖樣既屬已有顯著足資區辨之文字及圖形之組合，讀
    音上，並有其「CT」字母之唱呼，其予消費者寓目印象，自
    非僅以該類似稻穗環狀圖形部分為辨識商品來源之獨立部分
    ，二造商標整體觀之，無論於外觀、觀念或讀音上均予消費
    者寓目印象截然不同，應非屬構成近似之商標云云，而遽認
    系爭商標之註冊應無商標法第23條第1 項第12款及第13 款
    規定之適用，顯有疏略，亦有理由不備之違法。訴願決定雖
    僅就兩造商標圖樣加以比對，認兩造商標構成近似，而未審
    究其近似程度及其他參酌因素，惟原處分既有上述之違法，
    則訴願決定將原處分撤銷，責由原處分機關就系爭商標之註
    冊是否違反上揭條款規定之其他要件，重行審酌後，另為適
    法之處分，於法即無不合。
七、綜上所述，訴願決定雖未論究商標近似程度及其他參酌因素
    ，而僅以兩造商標構成近似為由，將原處分撤銷，責由原處
    分機關另為適法之處分，其所持理由與本院雖略有不同，惟
    結果並無二致，仍應予以維持。原告主張前詞，請求撤銷訴
    願決定，為無理由，應予駁回。
八、兩造其餘攻擊防禦方法均與本件判決結果不生影響，故不逐
    一論述，併此敘明。
據上論結，本件原告之訴為無理由，爰依行政訴訟法第98條第1
項前段，判決如主文。
中    華    民    國    99    年     8    月    5     日
                    智慧財產法院第一庭
                          審判長法  官  李得灶
                                法  官  汪漢卿
                                法  官  王俊雄
以上正本係照原本作成。
如不服本判決，應於送達後20日內向本院提出上訴狀並表明上訴
理由，如於本判決宣示後送達前提起上訴者，應於判決送達後20
日內補提上訴理由書（須按他造人數附繕本）。
中    華    民    國    99    年     8    月    5     日
                                書記官  王英傑


司法院資訊處製作；財團法人民間司法改革基金會備份。
